【裁判字號】    98,易,515
【裁判日期】    980813
【裁判案由】    恐嚇
【裁判全文】
臺灣屏東地方法院刑事判決               98年度易字第515號
公  訴  人  臺灣屏東地方法院檢察署檢察官
被      告  甲○○
上列被告因恐嚇案件，經檢察官提起公訴（98年度偵字第2532號
），本院判決如下：
    主  文
甲○○共同犯恐嚇取財未遂罪，累犯，處有期徒刑拾月。
    事  實
一、甲○○前因詐欺案件，經本院以95年度簡字第422 號判決判
    處有期徒刑4 月確定，並於民國95年12月9 日縮刑期滿執行
    完畢，隔日出監。詎仍不知悔改，竟主動向乙○○提議對兩
    人共識之白川龍恐嚇財物，而與乙○○基於共同意圖為自己
    不法所有之犯意聯絡，由甲○○先於97年5 月19日前之某日
    （檢察官起訴書誤載為97年5 月19日某時許），透過不知情
    之友人高子明，向同不知情之洪瑞憶借得臺灣郵政股份有限
    公司萬丹社皮郵局帳戶（局號：000000 -0 ，帳號：000000
    -0，下稱本件帳戶）使用，並由乙○○以「林豐瑋」之名字
    於97年5 月19日某時許匯入本件帳戶新台幣（下同）1,000
    元以做測試（嗣由不知情之洪瑞憶與高子明提領金錢後，交
    付與甲○○）；測試成功後，於同年月21、22日某時許（檢
    察官起訴書誤載為同年月22日某時許），由乙○○在臺南縣
    永康市○○○路285 號4 樓4J之住處，以電腦繕打甲○○亦
    知情之如附件所示內容之恐嚇信件（內容略為恐嚇白川龍分
    10日每日匯款20萬元至本件帳戶，否則將對其本人以及家人
    不利云云）後，遂於97 年5月24日晚上11時許，以400 元之
    代價，將上開信件交由二名不知情之真實姓名年籍均不詳成
    年男子放置在白川龍住家前之車上；甲○○唯恐白川龍未收
    到如附件所示之恐嚇信件，又推由乙○○接續於翌日（即97
    年5 月25日）凌晨0 時32分許、凌晨0 時57分許、凌晨1 時
    20分許、凌晨4 時14 分 許、凌晨5 時15分許及97年5 月26
    日凌晨0 時27分許、凌晨0 時30分許，在臺南縣永康市○○
    ○路283 巷2 號，利用電腦網際網路，以skype 網路電話00
    00000000號，分別寄發簡訊予白川龍所持用之手機門號0000
    000000號，向其恐嚇稱：「殘酷又要命的文件已收悉吧不再
    閑話：：，相信此時你內心掙扎是否要報警我只是來開釋讓
    你知道供你參考一報警那警方會開始查前幾天在你家附近徘
    徊的車輛算你最好運找到了我們觸犯的只是三百四十六條恐
    嚇取財六個月以上五年以下通常是直接身分證保了所以我們
    又會來煩你那你想你的日子怎麼過呢說真的白董我們對你的
    背景太熟悉了而你喜歡再外面留的一些風流債都是你自己做
    的怨不得別人」、「我們只是藉" 妹仔" 跟你那麼久到最後
    傻瓜成起來了，來跟你培養感情的，也因為最近缺所以才想
    白董幫忙，不然說實在的有心想拿，依你的行情沒有三千我
    還懶的動勒，況且非深仇大恨，沒有再不得已之下我們不會
    動你家人的，老ㄉ老，小ㄉ小，那也非我們想做的，所以只
    是想讓你知道純粹用" 妹仔" 的事跟你老婆說，告訴他租在
    南企大樓上面請來做地下期貨的小姐就是" 妹仔" ，你們兩
    個的關係，再則你會聽到有人放砲示警，～～到時請你勿驚
    慌是提醒你，我們處在你身邊保護你，過來會越緊張，壓力
    會越來越大，當我們沒耐心時，就是去你家直接找你了，那
    時，我們不會再跟你說什麼了」、「放心我們保證不是那種
    食髓知味的" 雜碎兄弟" ，嚐到甜頭就賴著不走，大家好好
    配合十天後你就回歸你的生活繼續賺錢，我們就藉白董的幫
    忙看能否【..... 】【..... 】【..... 】」、「... 我們
    就藉白董的幫忙看能否翻身，不會打擾你的說到做到，但醜
    話說在先，不要給你方便你當這邊是" 軟腳" 的，那你會後
    悔一輩子，真心勸你不要賭這兩百，當花錢消災，反正對的
    ，也希望你能跟這邊合作，別給這邊為難，不然你的日子會
    很心驚膽跳的，二百對你來說就當捐給四川地震戶吧！別耍
    怪招，你面對ㄉ是一群不怕關，對你的瞭解又是超乎你想像
    ，我知道你很低調，但是我們更低調，不要與之為敵」、「
    ... 真心勸你不要賭這兩百，當花錢消災，反正對你而言不
    算什麼，有問題mail:blackandwhi te1999@yahoo.com.tw該
    說的都說了，你自己決定吧！地球是圓的，要耍狠前天你騎
    車出去人就被我們帶回來了，想想事業上你有聖昌，白媽媽
    ，家人有外祖母，媽媽，漂亮老婆，兩個戴眼鏡的小男孩，
    何苦跟我們賭」、「白董：現在還是這樣稱呼你啦！代表還
    把你當朋友，可是明天五點郵局關門我們如果沒看見錢，那
    就沒啥稱呼了，表示你不想跟這邊配合，想賭賭看，認為你
    家神明都會幫忙你，那我們直接告訴你，我們會有人開始在
    大同路白媽媽那裡逛，也有人會進去大同國小看他姪子，順
    便問候你兒子... 」及「因為一切都不同了，因為複雜了，
    相信你知道這道理才對，再次提醒白董你：花錢消災～" 錢
    花人無代" 這句話不是你常說的嗎？為何看不開呢？枕頭墊
    高好好想想我的建議，你沒心思來跟我們玩啦！把時間花在
    賺錢上才是真的」等語，恐嚇白川龍勒索200 萬元，惟白川
    龍並未付款，而未得逞。嗣因白川龍持上開信件與簡訊內容
    報案，而為警循線查知上情（乙○○部分業經臺灣台南地方
    法院以98年度易字第432 號判決判處有期徒刑6 月）。
二、案經台南市警察局第六分局報請臺灣台南地方法院檢察署呈
    請臺灣高等法院檢察署檢察長核轉臺灣屏東地方法院檢察署
    檢察官偵查起訴。
    理  由
壹、程序部分
一、按刑事訴訟法第159 條之4 規定，除前三條之情形外，下列
    文書亦得為證據：「一除顯有不可信之情況外，公務員職務
    上製作之紀錄文書、證明文書。二除顯有不可信之情況外，
    從事業務之人於業務上或通常業務過程所須製作之紀錄文書
    、證明文書。三除前二款之情形外，其他於可信之特別情況
    下所製作之文書。」此係因公務員職務上製作之紀錄文書或
    證明文書，係公務員依職權所為，與其責任、信譽攸關，若
    有錯誤、虛偽，公務員可能因此擔負刑事及行政責任，且該
    等文書經常處於可能受公開檢查之狀態，其正確性及真實之
    保障極高；另從事業務之人在業務上或通常業務過程製作之
    上開文書，因係於通常業務上不間斷而規律之記載，一般均
    有會計等人員校對，記錄時亦無預見日後將作為證據之偽造
    動機，其虛偽之可能性較小，且如讓製作者以口頭方式在法
    庭上再重述過去之事實或數據，實際上有其困難，二者具有
    一定程度之不可代替性，是除非有顯不可信之情況外，上開
    公務文書或業務文書應均具有證據能力；又與上開公務文書
    或業務文書同具有可信性之官方公報、統計表、體育紀錄、
    學術論文及家譜等文書，除非均有顯不可信之情況外，基於
    同一理由，亦應具有證據能力。本件卷附之通聯調閱查詢單
    ，係電信公司經營業務關於通聯紀錄之紀錄文書，均係從事
    業務之人於業務上或通常業務過程所須製作之文書，經查亦
    無顯不可信之情況，上開文書應具有證據能力。
二、按被告以外之人於審判外之言詞或書面陳述，除法律有規定
    者外，不得作為證據；又被告以外之人於審判外之陳述，雖
    不符前4 條之規定，而經當事人於審判程序同意作為證據，
    法院審酌該言詞陳述或書面陳述作成時之情況，認為適當者
    ，亦得為證據。當事人、代理人或辯護人於法院調查證據時
    ，知有第159 條第1 項不得為證據之情形，而未於言詞辯論
    終結前聲明異議者，視為有前項之同意，刑事訴訟法第159
    條第1 項、第159 條之5 分別定有明文。本件證人即共犯乙
    ○○、證人即被害人白川龍、證人洪瑞憶、高子明、林麗華
    於警偵訊中之證言，卷附之恐嚇信件、林豐瑋名片、台南市
    警察局第六分局刑事案件報告書、臺灣台南地方法院98年易
    字第432 號刑事判決書、臺灣台南地方法院檢察署97年偵字
    第15403 號起訴書、職棒簽賭網站答覆、臺灣郵政股份有限
    公司屏東郵局函、簡訊恐嚇照片、內政部警政署刑事警察局
    鑑驗書、通聯調閱查詢單及簡訊內容、台南市警察局第六分
    局函等均為前開刑事訴訟法第159 條第1 項之傳聞證據，惟
    被告於本院準備程序中表示對於證據能力無意見（見本院卷
    第33頁背面），另於言詞辯論終結前均未就其證據能力聲明
    異議，依前開刑事訴訟法第159 條之5 第2 項之規定，上開
    陳述亦有證據能力。
貳、實體部分
一、上開事實，業據被告於本院審理中供承不諱（見本院卷第52
    頁背面），核與證人即被害人白川龍、證人即共犯乙○○、
    證人洪瑞憶、高子明、林麗華於警偵訊、本院審理中之證言
    均相符，復有恐嚇信件、林豐瑋名片、台南市警察局第六分
    局刑事案件報告書、臺灣台南地方法院98年易字第432 號刑
    事判決書、臺灣台南地方法院檢察署97年偵字第15403 號起
    訴書、職棒簽賭網站答覆、臺灣郵政股份有限公司屏東郵局
    函、簡訊恐嚇照片、內政部警政署刑事警察局鑑驗書、通聯
    調閱查詢單及簡訊內容、台南市警察局第六分局函等在卷足
    參，被告上開自白與事實相符，犯行已堪認定。
二、核被告所為，係犯刑法第346 條第3 項、第1 項之恐嚇取財
    未遂罪。被告先後恐嚇取財行為，係基於同一恐嚇取財犯意
    下之接續行為，僅侵害一個法益，只論以一罪。被告與共犯
    乙○○二人具有犯意聯絡與行為分擔，為共同正犯。被告前
    因詐欺案件，經本院以95年度簡字第422 號判決判處有期徒
    刑4 月確定，並於95年12月9 日縮刑期滿執行完畢，隔日出
    監一情，有臺灣高等法院被告前案紀錄表1 份在卷可參，被
    告於執行完畢後5 年內，故意再犯本件有期徒刑以上之罪，
    爰依刑法第47條第1 項規定論以累犯，並加重其刑。又被告
    雖已著手恐嚇取財行為之實施，惟未生恐嚇取財之結果，其
    犯罪尚屬未遂，爰依刑法第25條第2 項之規定，按既遂犯之
    刑度減輕其刑。並依刑法第71條第1 項之規定先加後減之。
    審酌被告為圖一己私利之犯罪動機、目的，竟以恐嚇取財之
    方式對被害人犯罪，破壞社會安寧秩序惡性非輕，且在與共
    犯乙○○分工之角色中，屬於主動提議者，又前有甚多起前
    科記錄，素行不良；然被告上開恐嚇取財未遂罪，被害人尚
    無財產上之損害，並念及被告犯後於本院審理中坦承犯行之
    態度等一切情狀，量處如主文所示之刑。
據上論斷，應依刑事訴訟法299 條第1 項前段，刑法第28條、第
346 條第3 項、第1 項、第47條第1 項、第25條第2 項，判決如
主文。
本案經檢察官劉昀到庭執行職務。
中    華    民    國    98    年    8     月    13    日
                  刑事第一庭    審判長法  官潘正屏
                                      法  官許蓓雯
                                      法  官羅培毓
以上正本證明與原本無異。
如不服本判決應於收受判決後10日內向本院提出上訴書狀，並
應敘述具體理由；其未敘述上訴理由者，應於上訴期間屆滿後
20日內向本院補提理由書（均須按他造當事人之人數附繕本）
「切勿逕送上級法院」。
中    華    民    國    98    年    8     月    13    日
                                書記官  戴仲敏
附錄本件判決論罪科刑法條：
刑法第346條：
意圖為自己或第三人不法之所有，以恐嚇使人將本人或第三人之
物交付者，處6 月以上5 年以下有期徒刑，得併科1 千元以下罰
金。
以前項方法得財產上不法之利益，或使第三人得之者，亦同。
前二項之未遂犯罰之。


司法院資訊處製作；財團法人民間司法改革基金會備份。
